【裁判字號】    98,上更(一),119
【裁判日期】    981109
【裁判案由】    強盜等
【裁判全文】
臺灣高等法院高雄分院刑事判決     98年度上更(一)字第119號
上  訴  人
即  被  告  丁○○
                      弄2號4.
指定辯護人  本院公設辯護人  甲○○
上列上訴人因強盜案件，不服臺灣高雄地方法院97年度訴字第14
43號中華民國97年12月4 日第一審判決（起訴案號：臺灣高雄地
方法院檢察署96年度偵字第29633 號），提起上訴，經判決後，
由最高法院發回更審，本院判決如下：
    主  文
原判決關於丁○○共同犯強盜罪部分撤銷。
丁○○共同犯強盜罪，處有期徒刑陸年。
    事  實
一、丁○○於民國96年9 月14日晚上11時許，騎乘其母黃美珠所
    有之光陽XXM-796 號深色重型機車，搭載林育青（林育青部
    分未據提起公訴，由檢察官另行偵查），在高雄市○○區○○路347 號前，見戊○○單身女子於深夜騎乘機車返家，認
    有機可乘，即共同意圖為自己不法所有，並基於強盜之犯意
    聯絡，由丁○○先騎乘機車擦撞戊○○機車之左後方，戊○○因受驚而暫停路旁之際，丁○○旋即騎乘機車迴轉，待駛
    近戊○○身旁，即以左手掐住戊○○脖子，致使戊○○不能
    抗拒後，由乘坐於後座之林育青徒手拉扯戊○○置於機車腳
    踏板上掛勾之手提包【內裝有支票12張（其中4 張詳如附表
    ）、客戶名冊1 本、筆記本1 本、現金新臺幣（下同）12,0
    00元等物】1 只，得手後騎乘機車逃逸，使戊○○受有頸部
    抓傷0.3 ×5CM 、下嘴唇裂傷0.2 ×0.1CM 之傷害。嗣丁○○於9 月18日下午2 時許，持如附表編號1 所示之支票，前
    往高雄市苓雅區○○○路131 號亞信當舖，以票貼之方式貸
    得26,600元。嗣於96年10月16日下午3 時35分許，在高雄市
    三民區○○街2 號前，為警在丁○○機車置物箱內，查扣黑
    色半罩式安全帽1 頂、灰黑色口罩1 個。經渠同意，帶同警
    方前往高雄市○鎮區○○街174 巷3 弄2 號4 樓住處，查扣
    黑色長袖上衣及長褲各1 件，附表編號2 、3 、4 號支票及
    現金10,000元。同晚7 時30分許，在高雄市三民區○○○路
    45巷9 號5 樓之3 林育青住處，查扣黑色長袖運動T 恤1 件
    、黑色運動長褲1 件始循線查獲上情。
二、案經戊○○訴由高雄市政府警察局鼓山分局移送臺灣高雄地
    方法院檢察署檢察官偵查起訴。
    理  由
壹、程序部分（證據能力之審查）：
一、按被告以外之人於審判外之陳述，雖不符前四條之規定，而
    經當事人於審判程序同意作為證據，法院審酌該言詞陳述或
    書面陳述作成時之情況，認為適當者，亦得為證據，刑事訴
    訟法第159條之5第1項定有明文。
二、被告及其辯護人於本院準備程序時，已表示對於下列所引用
    之屬審判外陳述之傳聞證據部分，如證人即告訴人戊○○及
    證人丙○○於警詢、偵查中經具結之供述等證據均同意作為
    證據。本院斟酌上開證據並無違法取得之情事，亦無證明力
    明顯過低之情形，認為作為本件被告2 人論罪之證據亦屬適
    當，是均得採為證據。
貳、實體部分：
一、上訴人即被告丁○○否認有共同強盜情事，辯說：警詢筆錄
    已經是距離案發1 個月之久的時候，證人戊○○如何能如此
    明確指認伊，且前座的人是戴半罩式安全帽，沒有辦法看到
    什麼，只可以看到眼神，可能是戊○○誤認，如附表所示之
    支票係伊在路邊撿拾到的，伊只有拿如附表編號1 所示支票
    去兌現，不能只因為如此就認定伊是搶匪云云。經查：
  1.訊據證人即告訴人戊○○於偵查及原審審理時均供稱：96年
    9 月14日晚上11時多，伊在大順路左轉龍德路，伊就看到有
    機車騎的很快朝我方向來，伊放慢速度，該機車就撞到伊的
    機車左後方，伊就下車，該機車就迴轉回來，伊就向機車上
    之2 人說對不起，機車前面的人就以左手抓住伊的脖子，右
    手仍是騎著機車，並沒有下車，機車後面的人就低下身子將
    伊的皮包拿走，伊當時沒有辦法反抗，該2 名搶匪搶完就往
    大順路的方向逃逸，伊有看到車牌號碼，但是路人看到不一
    樣。2 個搶匪有戴安全帽及口罩，伊只能看到搶匪的眼神、
    眼睛周圍部分，抓伊的脖子的人穿黑色運動長袖當時伊有向
    警方報案，警方有給伊報案三聯單，後來警方打電話告訴伊
    已經抓到人，伊去警局時，警方沒有告訴伊誰是搶匪，伊看
    到有2 人，1 個人是坐著，1 個因為被警方帶到他家搜索，
    比較晚到直接帶到隔離室，騎車的人是被帶去隔離室的人，
    可以確認抓伊脖子的搶匪就是被告丁○○，被告林育青很像
    是搶伊的人，伊是從他露出來的眼神、鼻子部分認出，警察
    有讓伊指認歹徒作案之機車，伊有認出來，因為警局前面有
    10輛機車，伊一看到就指出該機車，並向警察說這台是否就
    是搶匪的車，警察說是，機車上仍有伊的機車擦撞痕跡等語
    （見偵卷第17、18、20頁，原審卷2 第51至55頁），至被告
    丁○○之原審選任辯護人質疑本件告訴人陳稱案發時有向警
    報案，但警方並無報案三聯單乙節，證人即告訴人戊○○在
    原審中亦已證稱：伊遭搶後，有向警報案，警方亦交付伊報
    案三聯單。後來警方逮捕到歹徒，就告訴伊要配合警方說之
    前係忘記報案，要伊重新再寫一次報案單等語在卷。證人在
    本院審理時，已明確指認搶匪之機車有「猴子貼紙」，機車
    擦痕係天空藍色，與伊之機車顏色相同云云，並提出報案三
    聯單附卷佐證。經本院比對警卷第86、88頁結果，被告所騎
    之XXM-796 號機車有「猴子貼紙」，機車擦痕係天空藍色，
    與證人之指認完全相符。另證人在警詢時亦供稱：伊於96年
    9 月14日23時，在高雄市○○區○○路347 號前，被2 名歹
    徒強盜財物，遭強盜白色手提包1 只，內約有現金12,000元
    、支票12張（面額約20萬）、客戶名冊1 本、信用卡帳單、
    筆記本1 本、公司收據（約60張）、匯款單3 張等。現經伊
    指認被告丁○○後，所著黑色長衣褲（夾克型、雙邊有白線
    條）、年齡、身材體形都一模一樣，是丁○○掐伊脖子強盜
    伊之人無誤，經伊指認被告林育青後，所著黑色長衣褲、年
    齡、身材體形都一模一樣，是林育青強盜伊白色手提包之人
    無誤等語（見警卷第27至30頁），相互比對告訴人戊○○上
    開供述，就被告2 人行搶時之衣著、年齡、身材體形均能清
    楚指認，且能清楚指認出被告2 人作案時所用之機車，且對
    照卷附之現場照片22張（見警卷第85至95頁），均與告訴人
    所指稱被告2 人之衣著相符，衡理，指認錯誤之可能性甚低
    ，足認證人即告訴人上開指認被告2 人係強盜其財物之人等
    情，應為真實。至證人即告訴人於原審審理時雖又證稱：伊
    不確定被告林育青是否行搶之人，但很像是搶伊的人等語（
    見原審2 卷第55頁），但原審於審判程序當日，提被告林育
    青到庭供證人指認的時候，當時被告丁○○尚未到庭，告訴
    人戊○○因為害怕而哭泣（見原審2 卷第51頁），顯見告訴
    人戊○○確實因被告林育青到庭而感到害怕並哭泣，其情緒
    明顯係受到被告林育青出現之影響，是其於審判中指認被告
    林育青時，態度雖較警詢時指認較不確定，應係受到被告林
    育青到庭之影響，自應以告訴人戊○○於警詢時之指認較為
    可採，而益能證明被告林育青確有參與本件強盜案件。最高
    法院發回意旨略稱：我國現行刑事訴訟法固無指認犯罪嫌疑
    人程序之相關規定，然依法務部及內政部警政署分別制頒之
    「法務部對於指認犯罪嫌疑人程序要點」及「警察機關實施
    指認犯罪嫌疑人程序要領」等規定，於偵查過程中指認犯罪
    嫌疑人，應採選擇式之指認；其供選擇指認之數人在外形上
    不得有重大差異；實施照片指認，不得以單一照片提供指認
    ，並避免提供老舊照片指認；指認前應由指認人先陳述犯罪
    嫌疑人特徵且不得對指認人有任何可能暗示、誘導之安排出
    現。此係偵查人員於處理犯罪嫌疑人之指認事宜時所應遵循
    之規範，法院就偵查過程中所實施之第一次指認為事後審查
    時，對於指認程序與上開規範不相符合者，因仍屬被告以外
    之人於審判外所為之陳述，除非有確切證據足認指認人於案
    發時所處之環境，已足資認定其確能對犯罪嫌疑人觀察明白
    、認知犯罪嫌疑人行為之內容，其事後依憑個人之知覺及記
    憶所為之指認客觀可信，非出於不當之暗示者，按諸刑事訴
    訟法第159 條之1 至第159 條之3 等規定，即難認已具備傳
    聞法則例外之可信性要件而得作為證據。然依卷內資料，員
    警係查獲「強盜嫌疑人丁○○及林育青」後通知戊○○前來
    指認，戊○○始指認照片中之丁○○、林育青為強盜者（見
    警卷第27至30頁）。且戊○○於原審證稱「（到警局時，是
    先認人或是認照片？）是先認人，之後再認照片」等語（見
    原審2 卷第55頁）。倘上開證據資料屬實，則戊○○似已見
    及丁○○、林育青本人，並表示不認識之後，始行照片指認
    。又依卷附高雄市政府警察局指認犯罪嫌疑人紀錄表所載，
    員警提供戊○○指認之照片，其中丁○○、林育青之照片，
    核與卷附其2 人被查獲之日所拍攝者相同（見警卷第80 、
    81、85、86頁）。如是，此一指認照片之程序是否合於上開
    規範？是否在有暗示、誘導之安排出現後始為照片之指認？
    容有究明之必要云云。經查證人戊○○於本院審理時仍稱：
    是先認人，再認照片。並稱：在近距離被告左手掐住伊的脖
    子，直到他搶走伊之東西後，伊拚命記下他的特徵。當時有
    路燈，燈光很亮，伊應該不會看錯人云云。依證人之指述，
    在案發時所處之環境，有路燈，燈光亮，被告於近距離下手
    ，證人大學畢業，從事服務業（保險人員），民國68年出生
    ，年紀輕，記憶佳，且與被告沒有仇恨（參見警卷第27、28
    頁調查筆錄），已足資認定證人確能對犯罪嫌疑人觀察明白
    ，認知犯罪嫌疑人行為之內容，其事後依憑個人之知覺及記
    憶所為之指認客觀可信。又本案承辦人即高雄市政府警察局
    鼓山分局龍華派出所警員乙○○於本院審理時證稱：指認照
    片，無不當之暗示、誘導云云。足證戊○○於警詢時之指認
    具有證據能力，可採為被告論罪之依據。
  2.另訊據被告丁○○則坦承持有如附表所示之4 紙支票，並於
    96年9 月15日某時許持如附表編號1 所示之支票，前往高雄
    市苓雅區○○○路131 號「亞信當舖」，以票貼之方式貸得
    26,600元等情不諱，核與證人即告訴人戊○○於原審審理時
    證稱：警卷第79頁扣案支票（即附表編號1） 是伊的，伊去
    銀行要辦理止付，但銀行說已經兌現了，所以伊影印交給警
    方報案，這張是29,600元是被告丁○○去提示，另警卷第77
    頁之3 張（即附表編號2 至4） 也是伊被搶的支票之一，伊
    已經去辦理止付了等關於如附表所示之4 紙支票遭強盜後被
    兌領之情節相符（見原審2 卷第53頁）。另證人即「亞信當
    舖」員工丙○○於偵查及原審審理時亦證述有關被告丁○○
    持如附表編號1 所示之支票至「亞信當舖」貼現之等情節在
    卷（見偵卷第17、18、20頁，原審2 卷第56至58頁），並有
    如附表所示之支票4 紙、被告丁○○96年10月16日扣押筆錄
    、扣押物品目錄表各1 份（見警卷第61至64頁）、贓物認領
    保管單1 紙（見警卷第84頁）在卷可稽，堪認被告丁○○確
    實持有告訴人戊○○遭強盜之如附表所示之4 紙支票，並將
    其中如附表編號1 所示之支票持向「亞信當舖」貼現26,600
    元甚明，再與前開告訴人指認被告2 人確係強盜其皮包之搶
    匪之調查證據相互比對，益徵被告丁○○確係強盜告訴人戊○○之人無疑。至被告丁○○雖辯稱：如附表所示之4 紙支
    票係伊在路邊撿到的云云，然與本院上開調查證據結果相悖
    ，且被告丁○○於警詢中供稱：如附表所示之4 紙支票係伊
    於96年9 月中旬（約20幾日）撿到的，當時是一隻背包壓住
    該4 張支票云云（見警卷第23頁），所辯係在路邊撿拾到4
    張支票且支票係壓在背包下面，情節過多湊巧，已不合常情
    ，況證人丙○○在偵查中已證稱：依店裡登記簿之記載，丁○○是9 月15日拿支票到店裡來貼現的等語（偵查卷第18頁
    ），且從當票的日期觀之，被告丁○○係於96年9 月18日就
    將如附表編號1 所示之支票貼現，有當票1 紙（記載以XXM
    ─796 號機車典當）在卷可稽（見警卷72頁），是被告所稱
    之撿拾日期亦顯不相合，足認被告丁○○所辯明顯不實，益
    認被告丁○○上開辯詞旨在卸責，不足採信。
  3.從而，被告丁○○被訴強盜告訴人戊○○財物之犯行，堪予
    認定。
二、核被告所為，係犯刑法第328 條第1 項之強盜罪。被告上開
    實施強暴行為而傷害告訴人之犯行，為其強盜犯行之實施強
    暴行為過程中之當然結果，不另論罪。被告與林育青間有犯
    意聯絡及行為分擔，為共同正犯。至於林育青涉犯強盜罪部
    分未據檢察官提起公訴，爰移送檢察官另行偵查。
三、原判決就被告丁○○強盜罪部分為論罪科刑之判決固非無見
    。惟原判決事實及理由欄均載明被告強盜取得如附表所示之
    支票4 紙，惟疏未製作附表，以致事實及理由之記載欠明確
    ，又原判決認定被告持附表編號1 之支票持往亞信當舖貼現
    日期係96年9 月15日，應係96年9 月18日之誤，已據證人丙○○於本院審理時證述屬實，並有高雄市第二信用合作社三
    多分社存摺內頁附卷可稽（見警卷第75頁），原判決關於丁○○持票貼現日期之認定與卷內證據資料亦有不符。被告上
    訴意旨，否認犯罪，雖非可取，但原判決關於被告丁○○共
    同犯強盜罪部分既有前揭可議之處，自仍應由本院將原判決
    關於被告丁○○共同犯強盜罪部分予撤銷改判。爰審酌被告
    丁○○正值壯年，竟不思以正當途徑取得金錢，而於夜間在
    市區道路上對騎車路過之女子任意施強暴，強取財物，並造
    成被害人身體受有頸部抓傷等之傷害，及犯後亦不知認錯坦
    承犯行之態度，並衡其犯罪之動機、目的、手段、所生之危
    害、所得之利益等一切情狀，量處如主文第2 項所示之有期
    徒刑6 年。末查，扣案黑色運動長袖上衣及長褲各2 件，均
    非供被告丁○○及林育青實施本件強盜犯行所用，另扣案現
    金10,000元，係被告丁○○強盜如附表編號1 所示之支票後
    持向「亞信當舖」貼現所得，業據被告丁○○供述在卷（見
    警卷第23頁），係被告丁○○犯罪所生之財物，而扣案附表
    編號2 、3 、4 號支票3 張，則係被告丁○○犯罪所得之物
    ，然均已經告訴人戊○○領回，有贓物認領保管單1 紙在卷
    可稽（見警卷第84頁），爰均不為沒收之諭知，併予敘明。
據上論結，應依刑事訴訟法第369 條第1 項前段、第364 條、第
299 條第1 項前段，刑法第328 條第1 項、第28條，判決如主文
。
本案經檢察官彭南雄到庭執行職務。
中    華    民    國    98    年    11    月    9     日
                  刑事第二庭    審判長法  官  林正雄
                                      法  官  陳啟造
                                      法  官  黃壽燕
以上正本證明與原本無異。
如不服本判決應於收受本判決後10日內向本院提出上訴書狀，其
未敘述上訴理由者，並得於提起上訴後10日內向本院補提理由書
狀（均須按他造當事人之人數附繕本）「切勿逕送上級法院」。
中    華    民    國    98    年    11    月    9     日
                                      書記官  高惠珠
附錄本件判決論罪科刑法條：
刑法第328條第1項
意圖為自己或第三人不法之所有，以強暴、脅迫、藥劑、催眠術
或他法，至使不能抗拒，而取他人之物或使其交付者，為強盜罪
，處5 年以上有期徒刑。
附表
┌──┬──────┬─────┬─────┬──────┬────┐
│編號│付 款 銀 行 │支票號碼  │發  票  人│到  期  日  │金  額  │
├──┼──────┼─────┼─────┼──────┼────┤
│1   │華南商業銀行│UC0000000 │昇元工業有│96年9 月30日│29,600元│
│    │屏東分行    │          │限公司    │            │        │
├──┼──────┼─────┼─────┼──────┼────┤
│2   │華南商業銀行│UC0000000 │造發工程行│同上        │2,633元 │
│    │新興分行    │          │          │            │        │
├──┼──────┼─────┼─────┼──────┼────┤
│3   │板信商業銀行│KM0000000 │陳邱素玉  │同上        │19,940元│
│    │前鎮分行    │          │          │            │        │
├──┼──────┼─────┼─────┼──────┼────┤
│4   │上海商業儲蓄│PA0000000 │郭月英    │96年10月31日│22,000元│
│    │銀行屏東分行│          │          │            │        │
└──┴──────┴─────┴─────┴──────┴────┘


司法院資訊處製作；財團法人民間司法改革基金會備份。
